臺灣臺北地方法院民事判決　　　　　　96年度重訴字第1135號
原　　　告　台北富邦商業銀行股份有限公司
法定代理人　甲○○
訴訟代理人　丙○○
被　　　告　乙○○
上列當事人間請求清償借款等事件，本院於中華民國96年9月28
日言詞辯論終結，判決如下：
    主      文
被告應給付原告新台幣壹仟零陸拾柒萬貳仟壹佰肆拾玖元，及自
民國九十三年二月十六日起至清償日止，按年息百分之一點九二
五計算之利息；另自民國九十三年三月十七日起至清償日止，在
六個月內給付者，按上開利率百分之十，超過六個月者，按上開
利率百分之二十加付違約金。
訴訟費用由被告負擔。
    事實及理由
甲、程序方面：
    按因合併而消滅之股份有限公司，其權利義務，應由合併後
    存續或另立之公司承受。公司法第319 條準用第75條定有明
    文。查，台北銀行股份有限公司（下稱台北銀行）經行政院
    金融監督管理委員會核准自民國94年1月1日起與富邦商業銀
    行股份有限公司（下稱富邦商銀）合併，富邦商銀為消滅公
    司，台北銀行為存續公司，台北銀行並於合併同時更名為台
    北富邦商業銀行股份有限公司，原台北銀行及富邦商銀之權
    利義務關係由合併後存續並更名之原告依據前開公司法規定
    概括承受，先予敘明。
乙、實體方面：
一、原告主張：第三人黃燦楠於85年9月6日，以被告乙○○為連
    帶保證人，與原告簽訂理財家房貸契約書，向原告借用新台
    幣（下同）3,100 萬元，約定利息按原告基本放款利率加碼
    1.075%計算，清償期為115年9月6 日；並約定前60個月內按
    月繳付利息，第61個月起分期攤還本息，若一期未繳，視為
    全部到期；且約定逾期清償在6個月以內者，按上開利率10%
    ，超過6個月者，按上開利率20%計付違約金。詎黃燦楠自93
    年2 月16日起，即未按約繳付本息，依前述約定，黃燦楠尚
    欠原告如主文第一項所示之本金、利息、違約金。爰依連帶
    保證之法律關係，請求被告給付如主文第一項所示之本金、
    利息、違約金等語。並聲明：如主文第一項所示。
二、被告則以：伊為連帶保證人，主債務人已經還了1千多萬元
    ，且有房子作擔保，若將房屋拍賣，也足於清償，原告應找
    主債務人解決云云，資為抗辯。並聲明：原告之訴駁回。
三、本件原告主張之前述事實，業據其提出理財家房貸契約書、
    繳款明細各一份為證，核屬相符，故原告主張之前述事實，
    自堪信為真實。
四、得心證之理由：
    按借用人應於約定期限內，返還與借用物種類、品質、數量
    相同之物，民法第478 條前段定有明文。本件黃燦楠於系爭
    借款因未依約繳納分期款視為到期後，依首揭民法第478 條
    前段之規定，自應負擔返還借款之責任。次按，保證債務之
    所謂連帶，係指保證人與主債務人負同一債務，對於債權人
    各負全部給付之責任者而言，此就民法第272條第1項規定連
    帶債務之文義參照觀之甚明，最高法院45年台上字第1426號
    判例意旨可資參照。準此，連帶保證人與主債務人，負同一
    清償責任，而債權人對於主債務人就實行擔保物權受清償，
    或就該法律關係起訴請求清償，即有選擇之權，則債權人對
    於主債務人負同一清償責任之連帶保證人，自亦得選擇行使
    ，本件被告雖辯稱原告未就擔保物儘先拍賣受償，而得為拒
    絕履行云云，依前揭說明，自屬無據。查本件被告既擔任黃
    燦楠連帶保證人，依前述說明自應與黃燦楠就前揭債務連帶
    負擔給付責任。從而，原告依連帶保證之法律關係，請求被
    告給付如主文第一項所示之本金、利息、違約金，為有理由
    ，應予准許。
五、訴訟費用負擔之依據：民事訴訟法第78條。
中　　華　　民　　國　　96　　年　　 9　　月　　29　　日
　　　　　　　  　民事第六庭  法　官  蕭清清
以上正本係照原本作成。
如對本判決上訴，須於判決送達後20日內向本院提出上訴狀，並
依上訴利益繳納上訴費。
中　　華　　民　　國　　96　　年　　 9　　月　  29　　日
                              書記官　林秀娥
